臺灣臺北地方法院民事判決　　　　　　　　　　　　　　九十二年度金字第四二號
　　原　　　告　國票綜合證券股份有限公司
　　法定代理人　丙○○
　　訴訟代理人　戊○○
　　被　　　告　鼎美開發投資股份有限公司
　　法定代理人　乙○○
　　被　　　告　甲○○
　兼訴訟代理人　丁○○
右當事人間請求給付融資融券款事件，於中華民國九十三年一月二十九日言詞辯論終
結，本院判決如左：
    主      文
被告鼎美開發投資股份有限公司、甲○○應連帶給付原告新台幣肆佰貳拾壹萬陸仟肆
佰伍拾元，及自民國九十二年六月六日起至清償日止，按年息百分之八點三五計算之
利息。
被告鼎美開發投資股份有限公司、丁○○應連帶給付原告新台幣佰捌拾伍萬陸仟
佰拾柒元，及自民國九十二年六月六日起至清償日止，按年息百分之八點三五計算
之利息。
訴訟費用由被告鼎美開發投資股份有限公司、甲○○連帶負擔二分之一、餘由鼎美開
發投資股份有限公司、丁○○連帶負擔。
本判決第一項於原告以新台幣壹佰肆拾萬元供擔保後，得假執行。
本判決第二項於原告以新台幣壹佰拾萬元供擔保後，得假執行。
    事實及理由
一、兩造之主張：
（一）原告起訴主張：
  １、被告鼎美開發投資股份有限公司與甲○○部份：
（１）被告鼎美開發投資股份有限公司（下稱鼎美開發）為原告天母分公司客戶，於
      民國九十一年四月十二日開立有有價證券委託買賣「開戶契約總約定書」及「
      融資融券契約書」委託原告從事有價證券之融資融券買賣。
（２）有價證券之融資買賣，一方面係客戶委託證券商辦理證券買賣事宜；一方面亦
      係客戶向證券商融資以買賣證券，相互間定有融資融券契約，而此契約就融資
      部份而言，其法律性質應屬民法第四百七十四條規定之消費借貸。依據該契約
      書第一條規定，證券交易法令包括「臺灣證券交易所股份有限公司證券商辦理
      有價證券買賣融資融券業務操作辦法」（下稱「操作辦法」）、相關章則公告
      、函示及委託買賣有價證券受託契約等之規定，均為契約一部份。依「操作辦
      法」第二十三條第八項及「融資融券契約書」第七條、第八條第一項、第九條
      之規定，委託人融資後，信用帳戶之整戶擔保維持率需高於百分之一百二十，
      否則經通知補繳融資自備款仍未補繳者，證券商即應處分擔保品以抵充融資債
      務，處分所得仍不足抵充時，依「融資融券契約書」第九條第二項規定，客戶
      應立即清償。
（３）被告「鼎美開發」自九十一年六月三日起，至同年六月四日止，陸續融資買進
      鼎營股票共三百四十九張（單位：每張仟股）。嗣後因擔保維持率低於百分之
      一百二十，依融資融券契約書第六條規定，原告依操作辦法第二十三條第五項
      規定通知被告「鼎美開發」補繳差額，惟其並未於通知送達之日起三個營業日
      內補繳，顯已為違約，依「融資融券契約書」第八條第一項及「操作辦法」第
      三十九條規定原告得委託他證券經紀商處分其擔保品即前述股票，惟處分所得
      抵充融資債務仍有不足（處分淨額、利息、計算方式），合計為新臺幣（下同
      ）四百二十二萬七千零九元，經原告多次催討，被告僅於九十一年十一月七日
      清償一萬零五百五十九元，仍有四百二十一萬六千四百五十元尚未清償，原告
      依法起訴求償。
（４）被告甲○○就鼎美開發上述證券買賣，承諾願負連帶保證責任，故被告甲○○
      自應就上述債務及利息，與被告鼎美開發對原告負連帶清償責任。
　２、被告「昱新投資股份有限公司」與丁○○部分：
（１）被告昱新投資股份有限公司（下稱昱新投資）原為原告天母分公司客戶，於民
      國九十一年四月十二開立有有價證券委託買賣「開戶契約總約定書」及有「融
      資融券契約書」委託原告從事有價證券之融資融券買賣。
（２）被告「昱新投資」自九十一年五月十七日起，至同年六月四日止陸續融資買進
      鼎營股票共三百五十九張（單位：每張仟股），賣出二張，所餘三百五十七張
      因嗣後擔保維持率低於百分之一百二十，依融資融券契約書第六條規定，原告
      依上該操作辦法第二十三條第五項規定通知被告「昱新投資」補繳差額，惟其
      並未於通知送達之日起三個營業日內補繳，顯已為違約，依「融資融券契約書
      」第八條第一項及「操作辦法」第三十九條規定，原告自得委託他證券經紀商
      處分其擔保品即前述股票，經處分所得抵充融資債務仍有不足（處分淨額、利
      息、計算方式詳列原證十），合計為三百八十五萬六千三百三十七元，又依公
      司法第七十五條及第三百十九條規定，應由合併存續公司，即被告「鼎美開發
      投資股份有限公司」依法承受，而負清償義務。惟經原告多次催討，被告均未
      清償，原告依法起訴求償。
（３）被告丁○○就原「昱新投資股份有限公司」上述證券買賣，書立有授權書，承
      諾「因代理委任人處理上開特別委任事務，願對貴公司負連帶保證責任」等語
      ，故被告丁○○自應就上述債務及利息，與被告「鼎美開發投資股份有限公司
      」（原昱新投資）對原告負連帶清償責任。
　３、利息部份：依據各「融資融券契約書」第十一條規定「本件融資融券利率依甲
      方融資買進或融券賣出時乙方營業場所牌告利率計算；甲方逾期未償還融資融
      券者，乙方於處分後並得依上述牌告利率請求甲方給付遲延利息。」。按被告
      融資買進時，原告營業場所牌告利率為年息百分之八點三五，又原告係於民國
      九十二年六月六日處分擔保品完畢，依上述規定被告自應就前述本金，給付原
      告自民國九十二年六月六日起，至清償日止，按年息百分之八點三五計算之利
      息。為此提出財政部九十一年八月五日台財證二字第０九一０一四二三七三號
      函、昱新投資股份有限公司變更登記表高雄市建設局抄錄本、鼎美開發「開戶
      契約總約定書」、鼎美開發「融資融券契約書」、鼎美開發「買進交易委託書
      」、鼎美開發融資餘額明細查詢表、臺灣證券交易所股份有限公司證券商辦理
      有價證券買賣融資融券業務操作辦法、郵局民國九十一年九月十六日及九月十
      七日掛號執據、鼎美開發信用交易處分報表、鼎美開發及昱新投資違約損失計
      算表、信用交易利率設定表、昱新投資開戶契約總約定書、昱新投資融資融券
      契約書、昱新投資買進交易委託書、昱新投資融資餘額明細查詢表、昱新投資
      信用交易處分報表、鼎美開發投資股份有限公司變更登記表高雄市建設局抄錄
      本為證，聲明求為如主文第一項、第二項所示，併陳並願供擔保，請准宣告假
      執行。
（二）被告鼎美開發投資股份有限公司未於言詞辯論期日到場，亦未提出書狀作何聲
      明或陳述。被告甲○○、丁○○到庭陳稱：授權書上確實是我的簽名，我（甲
      ○○）有幫昱新投資股份有限公司擔任連帶保證人。被告丁○○的債務是在昱
      新公司的時候因為融資的關係而積欠的金額。開戶申請書上確實是我（甲○○
      ）的簽名。對於應收帳款明細的金額沒有意見。
二、本院之判斷：
（一）程序方面：
  １、按當事人得以合意定第一審管轄法院。民事訴訟法第二十四條第一項前段定有
  　　明文。查本件兩造所簽契約，合意以本院為第一審管轄法院，是本院有管轄權
  　　，合先敘明。
  ２、按言詞辯論期日當事人之一造不到場者，得依到場當事人之聲請，由其一造辯
      論而為判決，民事訴訟法第三百八十五條第一項前段定有明文。查本件被告鼎
      美開發投資股份有限公司經合法通知，未於言詞辯論期日到場，核無民事訴訟
      法第三百八十六條所列各款情形，爰依原告之聲請，由其一造辯論而為判決。
（二）實體方面：
      本件原告主張之事實，已據其提出財政部九十一年八月五日台財證二字第０九
      一０一四二三七三號函、昱新投資股份有限公司變更登記表高雄市建設局抄錄
      本、鼎美開發「開戶契約總約定書」、鼎美開發「融資融券契約書」影本、鼎
      美開發「買進交易委託書」、鼎美開發融資餘額明細查詢表、臺灣證券交易所
      股份有限公司證券商辦理有價證券買賣融資融券業務操作辦法、郵局民國九十
      一年九月十六日及九月十七日掛號執據、鼎美開發信用交易處分報表、鼎美開
      發及昱新投資違約損失計算表、信用交易利率設定表、昱新投資開戶契約總約
      定書、昱新投資融資融券契約書、昱新投資買進交易委託書、昱新投資融資餘
      額明細查詢表、昱新投資信用交易處分報表、鼎美開發投資股份有限公司變更
      登記表高雄市建設局抄錄本為證，核屬相符。被告對此亦均未加爭執，應可信
      為真實。從而原告依據消費借貸及連帶保證關係，請求被告連帶清償如主文所
      示之本金及利息，自屬正當，應予准許。
（三）原告陳明願供擔保，請求宣告假執行，核無不合，茲酌定相當之擔保金額，予
      以准許。
三、結論：
    本件原告之訴為有理由，依民事訴訟法第三百八十五條第一項前段、第七十八條
    、第八十五條第一項、第二項、第三百九十條第二項，判決如主文。
中　　　華　　　民　　　國　　九十三　　年　　　二　　　月　　　九　　　日
                              民事第五庭法      官  賴劍毅
右為正本係照原本作成
如對本判決上訴須於判決送達後二十日內向本院提出上訴狀
中　　　華　　　民　　　國　　九十三　　年　　　二　　　月　　　九　　　日
                                        法院書記官  吳芳玉
